【裁判字號】    99,抗,413
【裁判日期】    991029
【裁判案由】    聲明異議
【裁判全文】
臺灣高等法院臺中分院民事裁定           99年度抗字第413號
抗  告  人  甲○○
上列抗告人與相對人何正程間請求清償債務強制執行事件，對於
中華民國99年9月2日臺灣臺中地方法院 99年度執事聲字第121號
裁定，提起抗告，本院裁定如下：
    主  文
抗告駁回。
抗告訴訟費用由抗告人負擔。
    理  由
一、按依民事訴訟法第395條第1項規定，假執行之宣告，因就本
    案判決或該宣告有廢棄或變更之判決，自該判決宣示時起，
    於其廢棄或變更之範圍內，失其效力。茲本案判決，已經第
    三審法院廢棄發回更審，原第二審法院准予假執行之宣告，
    因無所附麗，於廢棄之範圍內失其效力，原第一審原告即不
    得再依已被廢棄之原判決聲請假執行，因而原第一審被告為
    免假執行而供擔保所提存之物，應認其應供擔保之原因已消
    滅（最高法院 74年台抗字第254號判例要旨參照）。又按假
    執行之宣告，因就本案判決或該宣告有廢棄或變更之判決，
    自該判決宣示時起，於其廢棄或變更之範圍內失其效力；又
    對第二審法院關於假執行之裁判，不得聲明不服，民事訴訟
    法第 395條第1項、第458條分別定有明文。因此第二審法院
    廢棄或變更第一審本案判決或其假執行之宣告者，該第一審
    判決所為假執行之宣告，自第二審判決宣示時起，在廢棄或
    變更之範圍內失其效力，且不許當事人依上訴或抗告程序聲
    明不服，亦不得隨同本案上訴並受第三審法院之審判，即告
    確定。該第二審法院之判決，縱經第三審法院廢棄發回或發
    交更審，仍不能使已失效之假執行宣告，回復其執行力（最
    高法院88年度台抗字第289號裁判要旨參照）。
二、原裁定略以：抗告人即債權人甲○○於民國（下同） 99年7
    月27日具狀聲請對於相對人即債務人何正程為假執行之強制
    執行，固提出臺灣臺中地方法院 94年度重訴字第224號、本
    院95年度重上字第117號、最高法院 96年度台上字第2913號
    及本院 97年度重上更(一)字第9號民事判決正本為其執行名義
    。而臺灣臺中地方法院 94年度重訴字第224號民事判決主文
    載明「被告應給付原告新台幣3080萬0647元，及自94年6月3
    日起至清償日止，按年息百分之 5計算之利息。本判決於原
    告以新台幣1026萬7000元為被告供擔保後，得假執行；但被
    告如以新臺幣3080萬0647元為原告預供擔保，得免為假執行
    。」本院 95年度重上字第117號民事判決主文亦載明「原判
    決廢棄。被上訴人在原審之訴及其假執行之聲請均駁回。」
    最高法院96年度台上字第2913號民事判決主文則載明「原判
    決廢棄，發回台灣高等法院台中分院。」據此，臺灣臺中地
    方法院94年度重訴字第224號民事判決主文第2項雖為「假執
    行」之宣告，惟既經本院 95年度重上字第117號民事判決廢
    棄，則該假執行宣告之裁判已經失其效力，縱使最高法院96
    年度台上字第2913號民事判決再廢棄本院95年度重上字第11
    7號民事判決，揆諸最高法院88年度台抗字第289號裁判意旨
    ，業已失效之假執行宣告，仍不能回復其執行力。嗣後，本
    院97年度重上更(一)字第 9號民事判決主文載明「原判決關於
    命上訴人給付超過新台幣2361萬9024元及自 96年2月28日起
    算之法定遲延利息部分，及該部分假執行之宣告，暨訴訟費
    用之裁判均廢棄。上開廢棄部分，被上訴人在第一審之訴及
    其假執行之聲請均駁回。其餘上訴駁回。」，然其並未另為
    假執行宣告之裁判（上開判決載明被上訴人答辯聲明「上訴
    駁回。訴訟費用由上訴人負擔。」，亦未另為假執行之聲明
    ）。從而，抗告人即債權人對於相對人即債務人為假執行之
    強制執行，即未提出執行名義為其依據。原法院司法事務官
    於99年8月4日以裁定駁回抗告人即債權人強制執行聲請之處
    分，即屬有據。是抗告人即債權人聲明異議，求為撤銷上開
    司法事務官之處分，並另為適法之處分，為無理由，應予駁
    回等語。
三、本件抗告意旨略以：本案業經最高法院96年度台上2913號民
    事判決廢棄本院 95年度重上字第117號民事判決，且經本院
    97年度重上更(一)字第 9號民事判決在案，則該案自應回復至
    本院 97年度重上更(一)字第9號民事判決之效力，其主文載明
    「原判決關於命上訴人給付超過新台幣2361萬9024元及自96
    年 2月28日起算之法定遲延利息部分，及該部分假執行之宣
    告，暨訴訟費用之裁判均廢棄。上開廢棄部分，被上訴人在
    第一審之訴及其假執行之聲請均駁回。其餘上訴駁回。」故
    該案判決之效力，就假執行宣告之部分，自應以原判決（即
    第一審判決）關於命上訴人（即相對人）給付超過新台幣23
    61萬9024元部分假執行之宣告之裁判廢棄。換言之，抗告人
    （即第一審原告）於新台幣2361萬9024元範圍內，自得為假
    執行之聲請。否則， 97年度重上更(一)字第9號民事判決，自
    無庸就假執行之宣告而另為宣告，原裁定援引最高法院88年
    度台抗字第 289號裁判，遽予駁回抗告人為假執行強制執行
    之聲請，實有違誤。又，原裁定認為本院97年度重上更(一)字
    第9號民事判決並未另為假執行宣告之裁判，惟細譯本院 97
    年度重上更(一)字第 9號民事判決，仍係第一審判決關於假執
    行於超過新台幣2361萬9024元部分為廢棄而為宣告，並非如
    同原裁定所持見解，認本院 97年度重上更(一)字第9號民事判
    決未為假執行宣告。爰依法請求廢棄原裁定，並使臺灣臺中
    地法院民事執行處 99年司執字第59206號強制執行事件准予
    執行云云。
四、查臺灣臺中地方法院94年度重訴字第224號民事判決主文第2
    項固為「假執行」之宣告，惟經本院 95年度重上字第117號
    民事判決廢棄，揆諸首開說明，該假執行宣告之裁判即失其
    效力，縱經最高法院96年度台上字第2913號為廢棄原判決，
    並發回本院之裁判，亦無從使已失效之假執行宣告，回復其
    執行力。又，本院 97年度重上更(一)字第9號民事判決主文雖
    載明「原判決關於命上訴人給付超過新台幣2361萬9024元及
    自民國 96年2月28日起算之法定遲延利息部分，及該部分假
    執行之宣告，暨訴訟費用之裁判均廢棄。上開廢棄部分，被
    上訴人在第一審之訴及其假執行之聲請均駁回。其餘上訴駁
    回。」然其並未另為假執行宣告之裁判，且上開判決載明被
    上訴人答辯聲明「上訴駁回。訴訟費用由上訴人負擔。」，
    亦未另為假執行之聲明。從而，抗告人對於相對人為假執行
    之強制執行，即未提出執行名義為其依據。是抗告人甲○○
    於 99年7月27日具狀聲請對於相對人何正程為假執行之強制
    執行，縱提出首揭民事判決正本為其執行名義，仍不能認為
    有理由。基上，原法院民事執行處司法事務官裁定駁回抗告
    人之聲請，自無不當，原裁定駁回抗告人之聲明異議，經核
    於法亦無違誤。抗告意旨仍執陳詞指摘原裁定不當，求予廢
    棄，為無理由，應予駁回。
五、據上論結本件抗告為無理由，依強制執行法第 30條之1、民
    事訴訟法第495條之1、第444條第1項、第95條、第78條，裁
    定如主文。
中    華    民    國    99    年    10    月    29    日
                民事第三庭    審判長法  官  陳照德
                                    法  官  朱  樑
                                    法  官  曾謀貴
以上正本係照原本作成。
再為抗告應以適用法規顯有錯誤為理由。
如提起再抗告者應於裁定送達後10日內向本院提出抗告理由狀（
須按照他造人數附具繕本）並繳納抗告裁判費新臺幣1,000元，
同時委任律師或具有律師資格之關係人為代理人。
                                    書記官  王麗珍
中    華    民    國    99    年    10    月    29    日
                                                      Ｖ

司法院資訊處製作；財團法人民間司法改革基金會備份。
